臺灣板橋地方法院刑事判決　　　　　　　　　　　　　九十年度簡上字第二二二號
　　公　訴　人　臺灣板橋地方法院檢察署檢察官
　　上　訴　人　乙○○
　　即　被　告
右上訴人因違反公司法案件，不服本院九十年度板簡字第七八六號中華民國九十年七
月二十七日第一審判決（聲請案號：九十年度偵字第四二九九號），提起上訴，本院
管轄之第二審合議庭判決如左：
    主    文
上訴駁回。
    事    實
一、乙○○係設於臺北縣永和市○○路○段二號十樓之二之華派系統有限公司（以下
    稱華派公司）負責人，於民國八十八年八月初該公司籌備期間，明知該公司應收
    之股款新臺幣（下同）五百萬元，各該股東並未實際繳納，竟仍與一姓名年籍不
    詳之成年李姓女子基於共同相互間犯意聯絡，由該名不詳李姓女子於八十八年八
    月四日提供借款五百萬元匯入華派公司籌備處設於中國農民銀行新莊分行之活期
    存款帳戶（帳號00000000000號）內，並作成不實之華派公司股東繳
    納股款明細表，再檢同上開帳戶存褶及不實之股東繳納股款明細表等申請文件表
    明收足，而委請不知情之禮鵬會計師事務所會計師甲○○查核後，持以向經濟部
    中部辦公室申請辦理公司設立登記，而於同年月十一日經核准登記前，旋即於同
    年月八月六日即提領出該筆款項。嗣於八十九年一月間，因財政部對中國農民銀
    行新莊分行辦理金融業務檢查時，發現包含華派公司在內有多戶公司籌備處帳戶
    內之資金往來異常，且均係同一鉅資循環提供作為頭寸以充各該公司籌備處驗資
    之用，而為經濟部函請財政部檢送相關檢查資料稽核後，始查悉上情。
二、案經經濟部函請臺灣板橋地方法院檢察署檢察官向本院聲請簡易判決處刑。
    理    由
一、訊據被告乙○○固坦承股東並未實際出資，且未將資金存入上開籌備處帳戶之事
    實，惟辯稱：當時伊是委請之一家會計師事務所辦理公司登記事宜，承辦人員李
    小姐並沒有告知有關資本額的事，伊只向她表示要登記成立一家公司，其他有關
    事宜就委請他們處理，且伊覺得這資本額規定並不合理云云。查：上開事實有中
    國農民銀行新莊分行八十八年一至十二月有關公司籌備處開戶之存提款明細表、
    華派公司設立登記事項卡、公司設立登記資本額查核報告書、股東繳納股款明細
    表、華派公司籌備處於中國農民銀行新莊分行設立之00000000000號
    活期存款帳戶存褶及內頁影本各一份附卷可稽，且公司法第九條第三項已有關於
    公司應收之股款股東應實際繳納之規定，其既係公司負責人，本有知法義務，豈
    能一概諉為不知，是本件已臻明確，被告犯行洵堪認定。
二、查被告為華派公司負責人，明知該公司應收之股款，股東並未實際繳納，竟仍虛
    列作成股東繳納股款明細表等申請文件表明收足，並委請不知情之會計師辦理查
    核後申請辦理公司設立登記，核其所為，係犯公司法第九條第三項之公司應收股
    款，股東並未實際繳納，而以申請文件表明收足罪；被告與前開年籍不詳之李姓
    成年女子二人間，具有犯意聯絡與行為分擔，雖該名女子並非華派公司負責人，
    惟其既與具有該等特定身分關係之被告共同實施犯罪，依刑法第三十一條第一項
    規定仍應以共犯論，而均為共同正犯。
三、原審以被告犯行明確，而審酌被告犯罪動機、目的、手段，犯罪所生之危害及犯
    罪後態度等一切情狀，而予以論罪科罰，認事用法並無不當，量刑亦屬妥適。被
    告上訴意旨仍執前詞，謂不知法云云，為無理由，應予駁回。惟被告行為後，公
    司法第九條第三項規定已於九十年十一月十二日修正公布施行，並於同年月十四
    日生效，其所定刑罰就所科或併科罰金部分已提高加重為或科或併科新臺幣五十
    萬元以上二百五十萬元以下罰金，比較新舊法結果，以舊法較有利於被告，依刑
    法第二條第一項後段之規定，仍應適用裁判前之法律即原審所適用之修正前公司
    法第九條第三項予以論科，原審未及適用刑法第二條第一項後段規定，應予補正
    。
四、被告經合法傳喚，無正當之理由不到庭，爰不待其陳述，逕行判決，附此指明。
據上論斷，應依刑事訴訟法四百五十五條之一第一項、第三項、第三百六十八條、第
三百七十一條，判決如主文。
本案經檢察官謝岳龍到庭執行職務。
中      華      民      國      九十一      年      一      月    三    日
                                  臺灣板橋地方法院刑事第二庭
                                    審判長法  官  梁  宏  哲
                                          法  官  王  屏  夏
                                          法  官  古  秋  菊
右正本證明與原本無異。
本件不得上訴。
                                          書記官  蕭  詩  穎
中      華      民      國      九十一      年      一      月    三    日
附錄法條：
修正前公司法第九條：
公司設立登記後，如發現其設立登記或其他登記事項，有違法情事時，公司負責人各
處一年以下有期徒刑、拘役或科或併科新臺幣六萬元以下罰金。
公司負責人對於前項登記事實，為虛偽之記載者，依刑法或特別刑法有關規定處罰。
公司應收之股款，股東並未實際繳納，而以申請文件表明收足，或股東雖已繳納而於
登記後將股款發還股東，或任由股東收回者，公司負責人各處五年以下有期徒刑、拘
役或科或併科新臺幣六萬元以下罰金。前三項裁判確定後，由法院檢察處通知中央主
管機關撤銷其登記。
